---
title: "Introduction à R"
author: "Pierre Betti"
date: "`r Sys.Date()`"
output: html_document
---

# Introduction

Ce document est une introduction aux bases de R.

Les commandes suivantes permettent des définir les paramètres de base du document R markdown :
```{r setup, include=FALSE} 
knitr::opts_chunk$set(echo = TRUE) 

# "{r setup, Include=FALSE}" empêche d'afficher la ligne "knitr::opts_chunk$set(echo = TRUE)" après chaque sortie de code 

#"knitr::opts_chunk$set(echo = TRUE)" permet d'afficher les commandes R et leurs sorties
``` 


# 1. Définir son répertoire de travail

Avant d'importer ou d'enregistrer des fichiers, il est important de définir le répertoire de travail.

```{r}
getwd()  # Affiche le working directory actuel
setwd("/chemin/vers/votre/dossier")  # Définit un nouveau working directory
```


# 2. Importer des données

R permet d'importer des données à partir de plusieurs formats comme CSV, Excel, ou encore JSON.

```{r}
# <- NA permet d'introduire un nouvel élément auquel vous allez ensuite donner une valeur
data <- NA
# read.csv() permet de lire un fichier CSV et de l'associer à une variable sous forme de data frame
data <- read.csv("VosDonnes.csv", sep=",", header=TRUE)
# head() affiche les premières lignes du data frame pour un aperçu rapide
head(data)
```


# 3. Manipulation de variables et types de données

```{r}
x <- 5       # attribuer la valeur d'un nombre entier
y <- 3.2     # attribuer la valeur d'un nombre décimal
z <- "Hello" # attribuer une valeur non numérique sous forme de caractères
print(x)  # Affiche la valeur de x
class(x)  # Vérifie le type de la variable x
```


# 4. Structures de données

## Vecteurs

Un vecteur est une structure de base qui contient plusieurs valeurs du même type.

```{r}
vec <- c(1, 2, 3, 4, 5)  # Création d'un vecteur
print(vec)  # Affichage du vecteur
length(vec)  # Longueur du vecteur
sum(vec)  # Somme des éléments
mean(vec)  # Moyenne
sd(vec)  # Écart-type
```

## Matrices

Une matrice est une structure en deux dimensions contenant des valeurs du même type.

```{r}
mat <- matrix(1:9, nrow=3)  # Création d'une matrice 3x3
print(mat)  # Affichage de la matrice
```

## Listes

Une liste peut contenir des éléments de types différents.

```{r}
lst <- list(name="Alice", age=25, scores=c(90, 85, 88))  # Création d'une liste
print(lst)  # Affichage de la liste
lst$name  # Accès à un élément de la liste
```

## Data Frames

Les data frames sont des tableaux de données utilisés pour manipuler des ensembles de données structurés.

```{r}
df <- data.frame(Nom=c("Alice", "Bob", "Charlie"), Age=c(25, 30, 22), Score=c(90, 85, 88))
print(df)  # Affichage du data frame
```

# 5. Exploration de données

```{r}
data <- mtcars  # Chargement du jeu de données intégré
head(data)  # Affichage des premières lignes
tail(data)  # Affichage des dernières lignes
summary(data)  # Statistiques descriptives
str(data)  # Structure des données
```

# 6. Sélection de colonnes et filtrage

```{r}
data$mpg  # Sélectionner la colonne 'mpg'
data[data$mpg > 20, ]  # Filtrer les lignes où mpg > 20
subset(data, mpg > 20 & hp < 150)  # Filtrer selon plusieurs conditions
```

# 7. Fusionner des bases de données

Lorsque nous avons plusieurs jeux de données contenant des informations complémentaires, nous pouvons les fusionner avec `merge()`.

```{r}
# Création de deux data frames
df1 <- data.frame(ID = c(1, 2, 3), Nom = c("Alice", "Bob", "Charlie"), Score = c(90, 85, 88))
df2 <- data.frame(ID = c(1, 2, 4), Age = c(25, 30, 22))

# Fusionner les deux tables sur la colonne "ID"
df_merge <- merge(df1, df2, by = "ID", all = TRUE)

# Affichage du résultat
print(df_merge)
```

### Explication :
- `by = "ID"` : Spécifie que la fusion se fait sur la colonne `ID` présente dans les deux jeux de données.  
- `all = TRUE` : Effectue une jointure externe (`outer join`), conservant toutes les lignes des deux data frames, même si elles ne correspondent pas parfaitement.  
  - Si `all = FALSE` (par défaut), seuls les ID présents dans les deux tables sont conservés (`inner join`).  
  - `all.x = TRUE` conserverait toutes les lignes de `df1`, et `all.y = TRUE` celles de `df2` (jointure gauche/droite).  
  
  
# 8. Boucles et conditions

```{r}
for (i in 1:5) {
  print(paste("Itération", i))  # Boucle for affichant les numéros d'itération
  
  if (i > 3) {
    print("x est supérieur à 3")
  } else {
    print("x est inférieur ou égal à 3")
  }
}

```

# 9. Fonctions personnalisées

Une fonction permet d'exécuter un bloc de code réutilisable.

```{r}
carre <- function(n) {
  return(n^2)  # Fonction qui renvoie le carré d'un nombre
}
print(carre(4))  # Appel de la fonction
```

# 10. Visualisation avec ggplot2

```{r}
install.packages("ggplot2")  # Installer ggplot2 si nécessaire
library(ggplot2)  # Charger la bibliothèque

ggplot(data, aes(x = mpg, y = hp)) +  # Création d'un graphique avec mpg en x et hp en y
  geom_point(color = "blue", size = 3) +  # Ajout de points en bleu
  geom_smooth(method = "lm", se = FALSE, color = "red") +  # Ajout d'une droite de régression
  labs(title = "Relation entre MPG et HP", x = "Miles par gallon", y = "Chevaux-vapeur") +  # Titres et légendes
  theme_minimal()  # Application d'un thème minimaliste
```

# 11. Exportation de données

```{r}
write.csv(df, "data_export.csv", row.names = FALSE)  # Sauvegarde du data frame sous format CSV
print("Données exportées en CSV")  # Message de confirmation
```
